【裁判字號】    95,易,2380
【裁判日期】    951229
【裁判案由】    妨害公務
【裁判全文】
臺灣臺北地方法院刑事判決              95年度易字第2380號
公  訴  人  臺灣臺北地方法院檢察署檢察官
被      告  甲○○
選任辯護人  朱容辰律師
            林明正律師
上列被告因妨害公務案件，經檢察官提起公訴（95年度偵字第18
633號），因被告在準備程序為有罪陳述，由本院合議庭裁定改
依簡式審判程序，判決如下：
    主  文
甲○○於公務員依法執行職務時，當場侮辱，處拘役參拾日，如
易科罰金，以銀元參佰元即新臺幣玖佰元折算壹日。
    犯罪事實及理由
一、本件犯罪事實、證據及法條均引用起訴書所載（如附件）。
二、新舊法之比較：
（一）罰金刑部分：
    查被告行為後，刑法第2條及第33條業於94年2月2日修正公
    布，95年7月1日起施行。按行為後法律有變更者，適用行為
    時之法律，但行為後之法律有利於行為人者，適用最有利於
    行為人之法律，修正後刑法第2條第1項定有明文。茲本條係
    規範行為後法律變更所生新舊法律比較適用之準據法，本身
    尚無新舊法比較之問題，於新法施行後，應一律適用新法第
    2條第1項之規定，為「從舊從輕」之比較，先予敘明（最高
    法院95年5月23日95年度第8次刑事庭會議決議參照）。而刑
    法第140條第1項之侮辱公務員罪之法定本刑係「6月以下有
    期徒刑、拘役或1百元以下罰金」。其中就罰金部分，依修
    正後刑法施行法第1條之1：「中華民國94年1月7日刑法修正
    施行後，刑法分則編所定罰金之貨幣單位為新臺幣。94年1
    月7日刑法修正時，刑法分則編未修正之條文定有罰金者，
    自94 年1月7日刑法修正施行後，就其所定數額提高為30倍
    。但72 年6月26日至94年1月7日新增或修正之條文，就其所
    定數額提高為3倍」，暨修正後刑法第33條第5款將罰金刑定
    為「新臺幣1千元以上，以百元計算之」，則侮辱公務員罪
    所得科處之罰金刑最高為新臺幣3千元，最低為新臺幣1千元
    ，然被告行為時之法律，即罰金罰鍰提高標準條例第1條前
    段暨修正前刑法第33條第5款規定，侮辱公務員罪之罰金刑
    最高為銀元1千元，最低為銀元1元，換算為新臺幣後，最高
    額雖與新法同為新臺幣3千元，惟最低額僅新臺幣3元。比較
    新、舊法結果，以行為時即修正前之法律較有利於被告，依
    刑法第2條第1項前段，自應適用被告行為時（即修正前）之
    法律論處。
（二）易科罰金：
    被告行為後，刑法第41條亦併予修正公布，並於95年7月1日
    起施行，其中第1項前段修正為「犯最重本刑為5年以下有期
    徒刑以下之刑之罪，而受6個月以下有期徒刑或拘役之宣告
    者，得以新臺幣1千元、2千元或3千元折算1日，易科罰金」
    ，然被告行為時即修正前同條第一項前段：「犯最重本刑為
    5年以下有期徒刑以下之刑之罪，而受6個月以下有期徒刑或
    拘役之宣告，因身體、教育、職業、家庭之關係或其他正當
    事由，執行顯有困難者，得以1元以上3元以下折算1日，易
    科罰金」，暨修正前罰金罰鍰提高標準條例第2條：「依刑
    法第41條易科罰金者，均就其原定數額提高為1百倍折算1日
    ；法律所定罰金數額未依本條例提高倍數，或其處罰法條無
    罰金刑之規定者，亦同」，則易科罰金之折算標準為「以銀
    元1百元（即新臺幣3百元）以上銀元3百元（即新臺幣9百元
    ）以下折算一日」。比較新、舊法結果，仍以行為時即修正
    前之法律較有利於被告，爰併依刑法第2條第1項前段，適用
    行為時即修正前刑法第41條第1項前段之規定，諭知易科罰
    金之折算標準。
三、應適用法條：
（一）刑事訴訟法第273條之1第1項、第299條第1項前段。
（二）刑法第2條第1項前段、第140條第1項、第41條第1項前段
      。
（三）（修正前）罰金罰鍰提高標準條例第1條前段、第2條。
（四）現行法規所定貨幣單位折算新臺幣條例第2條。
四、本判決係依刑事訴訟法第310條之2、第454條第1項製作，依
    法僅記載當事人欄、主文、犯罪事實、證據名稱以及應適用
    之法條。其中犯罪事實及證據部分，準用同法第454 條第2
    項規定，逕引用起訴書所載。
五、如不服本件判決，得自收受送達之日起10日內，向本院提起
    上訴。
本案經檢察官高怡修到庭執行職務
中    華    民    國    95    年    12    月    29    日
                  刑事第十五庭法  官   楊台清
以上正本證明與原本無異。
如不服本判決，應於判決送達後10日內，向本院提出上訴狀。
                              書記官   陳麗津
中    華    民    國    95    年    12    月    29    日
附錄本案論罪科刑法條全文：
中華民國刑法第140條
（侮辱公務員公署罪）
於公務員依法執行職務時，當場侮辱，或對於其依法執行之職務
公然侮辱者，處6月以下有期徒刑、拘役或1百元以下罰金。對於
公署公然侮辱者亦同。
附件：起訴書
臺灣臺北地方法院檢察署檢察官起訴書
                                      95年度偵字第18633號
     被      告  甲○○  男  51歲（民國○○年○○月○○日生）
                         住臺北市大安區○○○路○段264之2號
                         居台北郵政150號
                         國民身分證統一編號：Ｚ000000000號
 上列被告因妨害公務案件，已經偵查終結，認應該提起公訴，茲
 將犯罪事實及證據並所犯法條分敘如下：
         犯罪事實
 一、甲○○於民國95年8月4日凌晨3時20分許，將車牌號碼9B－
     1337號自小貨車停放在臺北縣石碇鄉○道○號○路石碇服務
     區內紅線禁止臨時停車處，於車內睡覺，國道公路警察局第
     九警察隊警員許文浩、洪仁彬執行巡邏上前取締，因欲了解
     其身份，乃依法要求甲○○出示證件，甲○○不願提出，抗
     拒員警查證，竟基於侮辱公務員之犯意，當場以台語向員警
     許文浩、洪仁彬辱罵「你哭爸」、「幹」、「幹你娘」、「
     你們公路警察都是流氓」等穢語，旋遭員警以妨害公務罪之
     現行犯逮捕查辦。
 二、案經國道公路警察局第九警察隊報請偵辦。
             證據並所犯法條
 一、證據清單
 ┌─┬────────────┬────────────┐
 │  │  證    據    名    稱  │  待    證    事    實  │
 ├─┼────────────┼────────────┤
 │1 │被告甲○○之供述        │否認有公然侮辱員警，僅承│
 │  │                        │認係口頭語。            │
 ├─┼────────────┼────────────┤
 │2 │證人許文浩之證詞        │證明全部之犯罪事實      │
 ├─┼────────────┼────────────┤
 │3 │證人洪仁彬之證詞        │證明全部之犯罪事實      │
 ├─┼────────────┼────────────┤
 │4 │本署9510月12日勘驗筆錄、│被告有口出「你哭爸」、「│
 │  │錄音光碟1片、譯文表     │幹」、「幹你娘」、「你們│
 │  │                        │公路警察都是流氓」等語。│
 ├─┼────────────┼────────────┤
 │5 │執勤報告                │說明員警取締被告之經過。│
 ├─┼────────────┼────────────┤
 │6 │照片2幀                 │證明車牌號碼9B－1337號自│
 │  │                        │小貨車停放在紅線禁止臨時│
 │  │                        │停車處之事實。          │
 └─┴────────────┴────────────┘
 二、核被告所為，係犯刑法第140條第1項侮辱公務員罪嫌。
 三、依刑事訴訟法第251條第1項提起公訴。
     此  致
 臺灣臺北地方法院
 中    華    民    國    95    年    10    月    14    日
                               檢察官  陳舒怡
 本件正本證明與原本無異
 中    華    民    國    95    年    10    月    24    日
                               書記官  鄭珓銘
 附錄本案所犯法條全文
 中華民國刑法第140條
 於公務員依法執行職務時，當場侮辱，或對於其依法執行之職務
 公然侮辱者，處6月以下有期徒刑、拘役或1百元以下罰金。
 對於公署公然侮辱者亦同。


司法院資訊處製作；財團法人民間司法改革基金會備份。
